【裁判字號】    99,易,138
【裁判日期】    990311
【裁判案由】    竊盜
【裁判全文】
臺灣板橋地方法院刑事判決               99年度易字第138號
公  訴  人  臺灣板橋地方法院檢察署檢察官
被      告  丙○○
上列被告因竊盜案件，經檢察官提起公訴（98年度偵字第27243
號），本院判決如下：
    主  文
丙○○犯如附表所示之罪，各處如附表所示之刑，應執行有期徒
刑柒月，如易科罰金，以新臺幣壹仟元折算壹日，扣案鑰匙壹支
沒收。
其餘被訴部分無罪。
    事  實
一、丙○○意圖為自己不法之所有，本於竊盜之犯意，分別為下
    列之行為：
  (一)於民國98年7 月9 日1 時48分前之某時，在臺北縣永和市○○路378 巷2 弄前，持自備之鑰匙，竊取停放於該處乙○○
    所有之車牌號碼CMM-371 號重型機車，得手後即騎乘該車逃
    逸。嗣於98年7 月9 日1 時48分許為乙○○發覺失竊，並於
    同日11時報警處理，俟於同年7 月17日經中和拖吊場通知其
    機車在臺北縣中和市○○路294 巷2 號前被尋獲，而領回該
    車。
  (二)於98年8 月16日20時許，在臺北縣永和市○○路338 之1 號
    前，持自備之鑰匙，竊取停放於該處甲○○所有之車牌號碼
    F99-035 號重型機車，正為發動之際，適有警察經過，丙○○見狀未將鑰匙（未扣案）取走旋即逃逸離開現場而未得逞
    。俟因甲○○發覺上開機車插有不明鑰匙而報警處理。
  (三)於98年8 月26日1 時許，在臺北縣永和市○○路64巷12號前
    ，持自備之鑰匙，竊取停放於該處丁○○○所有之車牌號碼
    MDF-467號輕型機車，得手後旋即逃逸。
二、嗣於98年8 月19日2 時30分許，丙○○與友人黃彥智共乘失
    竊車牌號碼A5A-982 號重型機車（另行偵辦）行經臺北縣永
    和市○○路111 巷5 號前，因形跡可疑而為警查獲，並扣得
    丙○○所有供竊車所用鑰匙1 支，復帶同警察前往臺北縣保
    平路50巷8 弄11號前查扣其所停放之上開一(三)所竊得之輕型
    機車（已發還予丁○○○）。
三、案經乙○○、甲○○訴由臺北縣政府警察局永和分局報告臺
    灣板橋地方法院檢察署檢察官偵查起訴。
    理  由
甲、有罪部分
一、按被告以外之人（含證人、鑑定人、告訴人、被害人、共同
    被告等）於審判外之陳述雖不符刑事訴訟法第159 條之1 至
    之4 等4 條之規定，而經當事人於審判程序同意作為證據，
    法院審酌該言詞陳述或書面陳述作成時之情況，認為適當者
    ，得為證據。而未於言詞辯論終結前聲明異議者，視為有前
    項之同意，刑事訴訟法第159 條之5 第1 項、第2 項分別定
    有明文。其立法意旨在於傳聞證據未經當事人之反對詰問予
    以核實，原則上先予排除，惟若當事人已放棄反對詰問權，
    於審判程序中表明同意該等傳聞證據可作為證據；或基於尊
    重當事人對傳聞證據之處分權，及證據資料愈豐富，愈有助
    於真實發見之理念，且強化言詞辯論主義，使訴訟程序得以
    順暢進行，上開傳聞證據亦均具有證據能力。本案被告丙○○及檢察官於言詞辯論終結前，均未就本院所認定犯罪事實
    而經調查採用之證據主張有刑事訴訟法第159 條第1 項不得
    為證據之情形，本院復審酌各該證據作成時並無違法及證明
    力明顯過低之瑕疵等情況，認為適當，並與本案犯罪事實具
    有關連性，是本案所認定犯罪事實所採用之證據均有證據能
    力，合先敘明。
二、上揭事實業據被告丙○○於警詢、偵訊及本院審理中供認不
    諱，核與證人即被害人乙○○、甲○○、丁○○○於警詢時
    證述情節大致相符，並有機車鑰匙1 支扣案為憑，復有臺北
    縣政府警察局永和分局扣押筆錄、扣押物品目錄表各1 份、
    丁○○○出具之贓物認領保管單1 紙、承辦員警楊智傑出具
    之職務報告1 份、失車- 唯讀案件基本資料2 份、現場照片
    10幀等在卷可按，是被告自白核與事實相符，本案事證明確
    ，被告犯行堪以認定。
三、核被告丙○○所為，就附表編號1 、3 所示部分，係犯刑法
    第320 條第1 項竊盜罪，至於附表編號2 所示部分，則係犯
    刑法第320 條第3 項、第1 項竊盜未遂罪。又其就如附表編
    號2 所示之犯行，已著手於竊盜行為之實行而不遂，為未遂
    犯，爰依刑法第25條第2 項規定，按既遂犯之刑度減輕之。
    被告所犯如附表所示之3 罪，犯意各別，行為互殊，應分論
    併罰。爰審酌被告素行非佳，有多次竊盜前案紀錄，正值青
    壯卻不思正途謀生，竟恣意於路上竊取他人機車代步，造成
    被害人受有損害，惟其犯後均能坦承犯行，態度尚可及機車
    均已返還被害人等一切情狀，分別量處如主文所示之刑，並
    審酌其年齡、職業、收入、社會地位等節諭知易科罰金之折
    算標準，暨定其應執行之刑，以資懲儆。
四、查司法院釋字第662 號解釋：「中華民國94年2 月2 日修正
    公布之現行刑法第41條第2 項，關於數罪併罰，數宣告刑均
    得易科罰金，而定執行刑之刑逾6 個月者，排除適用同條第
    1 項得易科罰金之規定部分，與憲法第23條規定有違，並與
    本院釋字第366 號解釋意旨不符，應自本解釋公布之日起失
    其效力。」故刑法第41條第8 項於98年12月30日修正為：「
    第1 項至第4 項及第7 項之規定，於數罪併罰之數罪均得易
    科罰金或易服社會勞動，其應執行之刑逾6 月者，亦適用之
    。」並於99年1 月1 日生效施行，以符合釋字第662 號解釋
    意旨；且刑法施行法為達新法修正之目的，解決新舊法律適
    用疑義，而配合增訂第3 條之3 規定：「刑法第41條及第42
    條之1 之規定，於中華民國98年12月15日刑法修正施行前已
    裁判確定之處罰，未執行或執行未完畢者，亦適用之。」亦
    於同日生效施行，是對於數罪併罰，數宣告刑均得易科罰金
    ，而定應執行刑超過6 個月之案件，依司法院釋字第366 號
    、第662 號解釋意旨及刑法第41條第8 項之規定，仍得易科
    罰金。本案被告所犯如附表所示各罪之宣告刑均得易科罰金
    ，雖經本院合併定應執行刑超過有期徒刑6 月，揆諸上開解
    釋意旨及刑法第41條第8 項之規定，仍就本案應執行之刑諭
    知易科罰金之折算標準，附此敘明。
五、扣案之鑰匙1 支，係為被告所有，並供本案為附表編號3 所
    示竊盜所用之物，業據其供明在卷，爰依刑法第38條第1 項
    第2 款規定宣告沒收；至被告所為附表編號1 所示犯行之鑰
    匙，業因另涉竊盜案而經法院宣告沒收在案，業據被告供明
    在卷（見98年度偵字第27243 號卷第9 頁），並有本院98年
    度簡字第7191號簡易判決、臺灣板橋地方法院檢察署98年度
    偵字第19717 號聲請簡易判決處刑書在卷可按，則既已經宣
    告沒收，為免將來重複執行，爰不併予宣告沒收。
乙、無罪部分
一、公訴意旨略以：被告丙○○於98年8 月26日20時許，在臺北
    縣永和市○○路336 號前，竊取不詳車號之機車置物箱內書
    籍1 本及牙籤1 盒等物，認被告涉犯刑法第320 條第1 項竊
    盜罪等語。
二、按犯罪事實應依證據認定之，無證據不得認定犯罪事實；又
    不能證明被告犯罪者，應諭知無罪之判決，刑事訴訟法第
    154 條第2 項、第301 條第1 項分別定有明文。再按刑事訴
    訟法第156 條第2 項規定，被告雖經自白，仍應調查其他必
    要之證據，以察其是否與事實相符。立法目的乃欲以補強證
    據擔保自白之真實性；亦即以補強證據之存在，藉之限制自
    白在證據上之價值。而所謂補強證據，則指除該自白本身外
    ，其他足資以證明自白之犯罪事實確具有相當程度真實性之
    證據而言。雖其所補強者，非以事實之全部為必要，但亦須
    因補強證據與自白之相互利用，而足使犯罪事實獲得確信者
    ，始足當之，最高法院著有76年台覆字第10號判例意旨可資
    參照。復按認定不利於被告之事實，須依積極證據，茍積極
    之證據本身存有瑕疵而不足為不利於被告事實之認定，即應
    為有利於被告之認定，更不必有何有利之證據，而此用以證
    明犯罪事實之證據，猶須於通常一般人均不至於有所懷疑，
    堪予確信其已臻真實者，始得據以為有罪之認定，倘其證明
    尚未達到此一程度，而有合理性之懷疑存在，致使無從為有
    罪之確信時，即應為無罪之判決，亦有最高法院著有30年台
    上字第816 號判例、76年台上字第4986號判例意旨足資參照
    。
三、公訴人認被告丙○○此部分涉有刑法第320 條第1 項竊盜罪
    嫌，無非係以被告於警詢、偵查中之自白為其唯一論據。訊
    據被告固於警詢、偵查及本院審理時自白有上開竊取書籍、
    牙籤盒之事實，惟依卷內事證，均無從特定被害人姓名或所
    竊取物品係自何車號之機車置物箱內所取得，且公訴人亦於
    本院準備程序時陳明並無其他證據資料以為補充（見本院卷
    第20頁背面），又無該次犯行所竊盜之書籍及牙籤盒扣案以
    為佐證，復無其他補強證據足以證明被告關於此部分之自白
    確具有相當程度之真實性，則被告是否確有上述竊盜犯行，
    即非無疑，揆諸前揭說明，既仍不得確信其為真實，自難僅
    憑被告之自白，即據為被告有罪之認定。
四、綜上所述，依公訴人所提出之證據，僅有被告之自白，而無
    其他必要證據可供調查，以察其是否與事實相符，復無其他
    積極事證足以證明被告上開自白之犯罪事實確具有相當程度
    真實性，揆諸首揭說明，本於罪疑利益歸於被告之原則，自
    應為有利被告之認定。是以不能證明被告有此部分犯罪，依
    法應為無罪判決之諭知。
據上論斷，應依刑事訴訟法第299 條第1 項前段、第301 條第1
項、第284 條之1 ，刑法第320 條第1 項、第3 項、第25條第2
項、第41條第1 項前段、第8 項、第51條第5 款、第38條第1 項
第2 款，判決如主文。
本案經檢察官陳豐年到庭執行職務。
中    華    民    國    99    年    3     月    11    日
                  刑事第十一庭  法  官  陳海寧
以上正本證明與原本無異。
如不服本判決應於收受本判決送達後10日內向本院提出上訴書狀
，其未敘述上訴理由者，並得於提起上訴後10日內向本院補提理
由書狀（均須按他造當事人之人數附繕本）「切勿逕送上級法院
」
                                書記官  馮得弟
中    華    民    國    99    年    3     月    12    日
附錄本案論罪科刑法條
刑法第320條
意圖為自己或第三人不法之所有，而竊取他人之動產者，為竊盜
罪，處 5 年以下有期徒刑、拘役或 5 百元以下罰金。
意圖為自己或第三人不法之利益，而竊佔他人之不動產者，依前
項之規定處斷。
前二項之未遂犯罰之。
附表
 ┌──┬─────────────┬─────────┐
 │編號│   犯  罪  事  實         │  主        文    │
 ├──┼─────────────┼─────────┤
 │ 1  │於98年7 月9 日1 時48分前之│丙○○竊盜，處有期│
 │    │某時，在臺北縣永和市○○路│徒刑月，如易科罰│
 │    │378 巷2 弄前，以自備鑰匙竊│金，以新臺幣壹仟元│
 │    │取乙○○所有之車牌號碼CMM-│折算壹日。        │
 │    │371 號重型機車【事實欄一(一)│                  │
 │    │部分】。                  │                  │
 ├──┼─────────────┼─────────┤
 │ 2  │於98年8 月16日20時許，在臺│丙○○竊盜未遂，處│
 │    │北縣永和市○○路338 之1 號│有期徒刑貳月，如易│
 │    │前，以自備鑰匙竊取甲○○所│科罰金，以新臺幣壹│
 │    │有停放於上址之車牌號碼F99-│仟元折算壹日。    │
 │    │035 號重型機車，惟見警察經│                  │
 │    │過旋即逃逸而未得逞【事實欄│                  │
 │    │一(二)部分】。              │                  │
 ├──┼─────────────┼─────────┤
 │ 3  │於98年8 月26日1 時許，在臺│丙○○竊盜，處有期│
 │    │北縣永和市○○路64巷12號前│徒刑月，如易科罰│
 │    │，以自備鑰匙竊取丁○○○所│金，以新臺幣壹仟元│
 │    │有車牌號碼MDF-467 號輕型機│折算壹日，扣案鑰匙│
 │    │車【事實欄一(三)部分】。    │壹支沒收。        │
 └──┴─────────────┴─────────┘

司法院資訊處製作；財團法人民間司法改革基金會備份。
